臺灣臺中地方法院民事判決　　　　100年度小上字第71號
上　訴　人　劉建漢
被　上訴人　葉美君
上列當事人間損害賠償事件，上訴人對於中華民國100 年7 月8
日本院臺中簡易庭100 年度中小字第1017號第一審小額民事判決
，提起上訴，本院判決如下：
    主      文
上訴駁回。
第二審訴訟費用新臺幣壹仟伍佰元由上訴人負擔。
    理      由
一、按對於小額程序之第一審裁判之上訴或抗告，非以其違背法
    令為理由，不得為之。民事訴訟法第436 條之24第2 項定有
    明文。所謂判決違背法令，乃指判決不適用法規或適用不當
    ，為同法第468 條所明定，此亦為小額事件之上訴程序所準
    用（民事訴訟法第436 條之32第2 項參照）。再按小額程序
    之第二審判決，依上訴意旨足認上訴為無理由者，得不經言
    詞辯論為之，同法第436條之29第2款亦有明文。
二、本件上訴意旨略以：
（一）被上訴人駕車停等紅燈時，違規跨越外側快車道與慢車道
      兩車道，違反道路交通安全規則第98條第1 項第5 、6 款
      之規定，占用上訴人之路權，致駕駛輕型機車之上訴人所
      得行駛之慢車道路權遭被上訴人占用壓迫，致生本件車禍
      ，被上訴人就本件車禍自難認無過失。原審未見及此，逕
      以被上訴人係處於停等紅燈之靜止狀態，即認被上訴人就
      本件車禍無過失，卻未就上訴人路權為被上訴人占用，被
      上訴人是否即有可能因路權之壓縮，影響行駛而肇致車禍
      乙節，予以認定，顯有判決不適用法規之違背法令。
（二）又被上訴人停等紅燈，本應停等於快車道上，惟其占用慢
      車道，除有欲右轉彎或準備停車或臨時停車之需要外，並
      無占用上訴人使用之慢車道之理，惟被上訴人若欲右轉或
      減速暫停，亦未依道路交通安全規則第91條第3款 、第6
      款之規定，顯示方向燈光或手勢，故被上訴人違反道路交
      通安全規則等相關法令甚明。
（三）依上，被上訴人有違反道路交通安全規則之規定，甚為明
      確，被上訴人亦因違反上開規定，導致本件車禍之發生，
      被上訴人確有過失，上訴人除依民法第184 條第1 項前段
      之規定請求被上訴人賠償損害外，另因被上訴人確有違反
      道路交通安全規則等保護他人之法律，致損害上訴人之權
      利，上訴人自得依民法第184 條第2 項前段之規定，請求
      被上訴人負損害賠償之責。原審判決未見及此，未就被上
      訴人違反保護他人法律部分予以審酌，亦有判決不適用法
      規之違背法令。為此，爰於法定期間內提起本件上訴。
（四）並聲明：
  １、原判決廢棄。
  ２、上廢棄部分，被上訴人應給付上訴人新臺幣46,700元，及
      自起訴日起至清償日止，按年息5 ％計算之利息。
三、經查：
（一）按因故意或過失，不法侵害他人之權利者，負損害賠償責
      任。民法第184 條第1 項前段定有明文。又過失之有無，
      應以是否怠於善良管理人之注意（即依交易上一般觀念，
      認為有相當知識經驗及誠意之人應盡之注意）為斷者，茍
      非怠於此種注意，即不得謂之有過失。最高法院著有19年
      上字第2746號、42年台上字第865 號判例可資參照。查：
  １、原審判決第2 頁「三、法院之判斷」第（二）段中，先引
      用道路交通安全規則第98條第1 項第5 款之規定，並認定
      被上訴人有「駕車停等紅燈時，跨越外側快車道與慢車道
      兩車道」之事實（參原審判決第2 頁倒數第5-6 列），並
      無上訴人所指判決不適用上開交通法規之情事。
  ２、原審判決復認定「縱認被告（按即被上訴人，下同）確有
      違規，惟被告當時係處於停等紅燈之靜止狀態，遭原告騎
      乘系爭機車煞車不及自後撞上，顯難認定係處於可得注意
      之狀態，被告並無肇事原因。卷附之台中市○○○道路交
      通事故初步分析研判表亦載明：原告有未注意車前狀況之
      肇事原因；被告尚未發現肇事因素等語。此外，原告並未
      提出其他證據證明被告就本件車禍之發生確有肇事因素，
      應負過失責任，自無法認定原告對被告有何損害賠償請求
      權存在。」（參原審判決第2 頁最後1 列至第3 頁第7 列
      ），顯然已就何以認定被上訴人無肇事原因，詳細敘明判
      斷之依據；且一般具有相當行車知識經驗者，對於停等紅
      燈時，車輛後方會否有機車騎士自後撞上一事，亦難預期
      而無從注意防範，故原審判決認定被上訴人非處於可得注
      意之狀態，並無肇事原因，核與前揭經驗法則相符，並無
      違誤。至於上訴意旨雖謂：原審判決未審酌被上訴人違規
      占用上訴人之路權，上訴人之路權遭到占用壓迫云云，但
      上訴人之路權有無被占用壓迫，關涉上訴人能否注意、防
      免本件車禍發生之判斷，與停等在前之被上訴人能否注意
      後方來車會否因煞車不及而撞上，係屬二事；且觀諸卷附
      現場照片及道路交通事故現場圖（參原審卷第27、42-44
      、47頁），可知肇事地點之慢車道寬4 公尺，被上訴人所
      駕車輛右側車身僅占用慢車道約0. 1公尺，足見上訴人尚
      有3.9 公尺之路寬可使用，顯無上訴人所稱路權遭占用壓
      迫之事實。依上，被上訴人對於本件車禍事故之發生，尚
      難認有何怠於善良管理人之注意之情事，揆諸前揭判例意
      旨，不能認定有過失。從而，原審判決謂無法認定原告對
      被告有何損害賠償請求權存在（參原審判決第3 頁第6-7
      頁），即有所憑，上訴人指摘原審判決不適用法規云云，
      並不可採。
  ３、至於上訴人於上訴狀中雖另引道路交通安全規則第98條第
      1 項第6 款規定：「變換車道時，應讓直行車先行，並注
      意安全距離。」，但本件上訴人主張被上訴人違規之事實
      ，與變換車道無關，且被上訴人係停等紅燈，亦無變換車
      道之情形，故原審判決未適用該款規定，並無違誤，亦無
      上訴人所指判決不適用法規之違背法令情事。
（二）另按違反保護他人之法律，致生損害於他人者，負賠償責
      任。民法第184 條第2 項前段亦有明定。惟損害賠償之債
      ，以有損害之發生及有責任原因之事實，並二者之間，有
      相當因果關係為成立要件。故原告所主張損害賠償之債，
      如不合於此項成立要件者，即難謂有損害賠償請求權存在
      （最高法院48年台上字第481 號判例參照）。又因違反保
      護他人法律之行為，而應負損害賠償之責任者，仍須其行
      為與損害之間有因果關係存在為要件。關於行為與損害間
      之因果關係，吾國係採相當因果關係說。所謂相當因果關
      係，係以行為人之行為所造成的客觀存在事實，為觀察的
      基礎，並就此客觀存在事實，依吾人智識經驗判斷，通常
      均有發生同樣損害結果之可能者，該行為人之行為與損害
      間，即有因果關係（最高法院75年度台上字第462 號、82
      年度台上字第2161號裁判可參）。在本件中：
  １、按「行車遇有轉向、減速暫停、讓車、倒車、變換車道等
      情況時所用之燈光及駕駛人之手勢，應依左列規定：…三
      、減速暫停時，應顯示燈光，或由駕駛人表示左臂向下垂
      伸，手掌向後之手勢。…六、變換車道時，應先顯示方向
      燈光或手勢。」，道路交通安全規則第91條第3 款、第6
      款固有明定。但查，本件被上訴人於本件車禍事故發生時
      ，正停等紅燈，並非減速暫停或變換車道等情，為兩造所
      不爭執，並經原審判決審認明確，顯非前開2 款規定規範
      之情形，上訴意旨指稱被上訴人有違反該2 款規定，容有
      誤會，自無足取。是以，原審判決認定：「被告（原審判
      決誤載為『原告』）當時正停等紅燈，並非於行進中變換
      車道，自不須顯示方向燈光，被告並無違反上開規定或其
      他規定」（參原審判決第2 頁倒數3 列），即無違誤，更
      無上訴人所指判決不適用法規之違背法令情事。
  ２、又被上訴人於本件車禍事故發生時，固有違反道路交通安
      全規則第98條第1 項第5 款規定，於停等紅燈時，跨越外
      側快車道與慢車道兩車道之事實，但上訴人可使用之慢車
      道尚有3.9 公尺寬，已詳如前述，且被上訴人所駕車輛係
      處於停等紅燈之靜止狀態，一般用路人處於與上訴人相同
      之情況，通常應會行駛未遭被上訴人占用之其餘3.9 公尺
      寬之慢車道，而不會自後方撞擊被上訴人所駕車輛。故本
      件車禍之發生，堪認係上訴人本身未注意車前狀況所致，
      被上訴人並無肇事原因，且被上訴人停等紅燈時，車輛跨
      越外側快車道與慢車道兩車道之違規行為，亦與上訴人因
      本件車禍所受損害，無相當因果關係。揆諸前揭說明，上
      訴人所主張損害賠償之債，即與民法第184 條第2 項前段
      成立要件有間，要難謂有損害賠償請求權存在。從而，原
      審判決以被上訴人並無肇事原因，認定上訴人對被上訴人
      並無損害賠償請求權存在，並無疏漏或違誤，上訴人指摘
      原審判決有判決不適用法規之違背法令情事，為無理由。
（三）綜上所述，原審判決並無判決不適用法規之違背法令情形
      ，本件上訴由上訴人之上訴意旨，即足認上訴為無理由，
      爰依民事訴訟法第436 條之29第2 款規定，不經言詞辯論
      ，逕予駁回其上訴。
四、末按民事訴訟法第436 條之32第1 項準用同法第436 條之19
    規定結果，小額訴訟程序之第二審法院為訴訟費用之裁判時
    ，應確定其訴訟費用額。查本件訴訟費用額確定為裁判費1,
    500 元（即第二審裁判費1,500 元），應依前揭條文規定，
    為如主文第2 項之諭知。
五、據上論結，本件上訴為無理由，依民事訴訟法第436 條之29
    第2 款、第436 條之32第1 項、第2 項、第449 條第1 項、
    第436 條之19第1 項、第78條，判決如主文。
中    華    民    國   100    年    11    月    30    日
                民事第一庭審判長法  官  劉長宜
                                法  官  許金樹
                                法  官  莊嘉蕙
正本係照原本作成
本判決不得上訴
中    華    民    國   100    年    11    月    30    日
                                書記官  吳詩琳